臺灣新竹地方法院交通事件裁定　　　　 95年度交聲字第158號
原處分機關　交通部公路總局新竹區監理所
異　議　人　甲○○　27歲民.
即受處分人
上列異議人因違反道路交通管理處罰條例案件，對於交通部公路
總局新竹區監理所中華民國95年4月4日竹監營字第裁50-E000000
00號所為之裁決處分，聲明異議，本院裁定如下：
    主    文
原處分撤銷。
甲○○汽車駕駛人，駕駛汽車經測試檢定酒精濃度超過規定標準
，吊扣駕駛執照壹年。
    理    由
一、按汽車駕駛人飲用酒類或其他類似物後其吐氣所含酒精濃度
    超過每公升0.25毫克者，不得駕車；又汽車駕駛人，駕駛汽
    車經測試檢定酒精濃度超過規定標準者，處新臺幣（下同）
    15,000元以上60,000元以下罰鍰，並當場移置保管其車輛及
    吊扣其駕駛執照1年，道路交通安全規則第114條第2 款、道
    路交通管理處罰條例第35條第1項第1款分別定有明文。又交
    通法庭認為聲明異議有理由或聲明異議雖無理由而原處分不
    當或違法者，應以裁定將原處分經聲明異議部分撤銷，並自
    為裁定，道路交通案件處理辦法第20條前段亦有規定。
二、次按，民國95年2月5日公佈施行之行政罰法第26條第1、2項
    規定，一行為同時觸犯刑事法律及違反行政法上義務規定者
    ，依刑事法律處罰之。但其行為應處以其他種類行政罰或得
    沒入之物而未經法院宣告沒收者，亦得裁處之。前項行為如
    經不起訴處分或為無罪、免訴、不受理、不付審理之裁判確
    定者，得依違反行政法上義務規定裁處之。究其立法目的，
    一行為同時觸犯刑事法律及違反行政法上義務規定時，由於
    刑罰與行政罰同屬對不法行為之制裁，而刑罰之懲罰作用較
    強，故依刑事法律處罰，即足資警惕時，實無一事二罰再處
    行政罰之必要。且刑事法律處罰，由法院依法定程序為之，
    較符合正當法律秩序，應予優先適用，但罰鍰以外之沒入或
    其他種類行政罰，因兼具維護公共秩序之作用，為達行政目
    的，行政機關仍得併予裁處。再者，其他種類行政罰，係指
    違反行政法上之義務應受「裁罰性之不利處分」，依行政罰
    法第2條規定，包括限制或禁止行為之吊扣證照處分。
三、原處分意旨略以：聲明異議人即受處分人甲○○駕駛車牌號
    碼BXC-492 號重型機車，於94年11月19日21時55分許，行經
    新竹縣新埔鎮○○里○ 鄰○○路口處時，因酒後駕車肇事，
    經送往竹北市東元醫院救治並抽血檢測其血液中含酒精濃度
    ，換算呼氣所含酒精濃度，達每公升空氣含1.212 毫克之濃
    度，而經新竹縣警察局填掣竹縣警交字第E00000000 號違反
    道路交通管理事件通知單舉發其違反道路交通管理處罰條例
    第35條第1項第1款規定，嗣異議人未於前揭通知單所載期限
    內到案，原處分機關即交通部公路總局新竹區監理所乃據以
    於95年4月4日以竹監營字第裁50-E00000000號裁決書裁處異
    議人罰鍰52,500元並吊扣駕駛執照12個月（即1年）。
四、聲明異議意旨略以：異議人於舉發當日，於今夜餐廳用餐，
    用餐完畢後不知何故機車無法發動，只好跨坐機車上以腳踩
    地方式牽機車返家，在途中遭後方來車撞擊，而受傷送醫，
    並非酒後駕車肇事，依法聲明異議等語。
五、經查：
(一)、異議人飲酒之今夜飲食店距離其住家約650 公尺，而從今夜
    飲食店至本案事故發生地點約250 公尺等情，有警員乙○○
    所製作之偵查報告及相關位置簡圖（95年度偵字第174 號卷
    第46頁、第47頁）在卷可稽，依常理，一般人如牽機車行進
    ，當係站立行走雙手置於機車龍頭之握把前進，通常不會以
    費力之兩腳跨坐在椅墊上用腳踩地前進方式牽行機車，且異
    議人如欲以此方式牽機車回家，則要經過約650 公尺之長距
    離，應不會以如此耗費體力之方法牽行機車，是異議人上揭
    所辯與常理不符，不足採信。
(二)、又依現場圖記載該肇事現場之機車肇事後係停放於異議人所
    行進方向上，距離上揭新竹縣新埔鎮○○路水車頭段編號75
    枝5處電線桿往寶石里方向4.5公尺處，而證人即於肇事現場
    發現異議人而報案之張金裕證稱：其當天開車，開到接近電
    線桿地方看見有1 人躺在路中間，其與躺的那個人是逆向等
    語，又依該機車肇事後之照片觀之（編號第13號、第14號，
    95年度偵字第174號卷第33頁），該車牌號碼BXC-492號重型
    機車之機車右側踏板邊之塑膠殼上及右前拉桿（煞車桿）上
    以均有明顯橙黃色物質等情，亦有上開照片可按。而將該車
    牌號碼BXC-492 號重型機車之機車右側踏板邊之塑膠殼上所
    採取橙黃色物質加黑色物質與上揭新竹縣新埔鎮○○路水車
    頭段編號75枝5 處電線桿24公分處所採取之油漆之橙色層加
    黑色層加黃色層加以鑑定比對，均檢驗出丙烯酸類- 醇酸樹
    脂，填充劑碳酸鈣，無機顏料鉻酸鉛等成分而相似；又上揭
    該機車右前拉桿（煞車桿）上所採取之橙黃色物質加黑色物
    質與上揭新竹縣新埔鎮○○路水車頭段編號75枝5 處電線桿
    95公分處所採取之油漆之橙色層加黑色層加黃色層加以鑑定
    比對，均檢驗出丙烯酸類- 醇酸樹脂，填充劑碳酸鈣，無機
    顏料鉻酸鉛等成分而相似等情，復有內政部警政署刑事警察
    局96年1月5日刑鑑字第0950181596號鑑定書在卷可稽。綜上
    ，依異議人機車倒地之位置以及機車上之明顯橙黃色物質與
    該處之電線桿24公分及95公分處所採取之油漆之成分相同而
    相似，故車牌號碼BXC-492 號重型機車之機車右側踏板邊之
    塑膠殼上及右前拉桿（煞車桿）確實有擦撞到肇事地點之上
    揭電線桿之事實，應可認定。
(三)、再依上揭重型機車肇事後之照片以觀，該車有右側蓋（係以
    駕駛者之方向加以認定）已破損脫落且脫落部分已裂為2 大
    片（如新竹縣警察局95年5 月15日竹縣警鑑字第0953007341
    號函所附勘查照片編號第33號至第36號，95年度核退字第37
    號卷第21頁、第22頁）、車尾之外燈組、塑膠車殼均已破損
    （如新竹縣警察局95年5 月15日竹縣警鑑字第0953007341號
    函所附勘查照片編號第6 號至第14號，95年度核退字第37號
    卷第7 頁至第11頁）、左側蓋有明顯嚴重之刮擦痕（如新竹
    縣警察局95年5 月15日竹縣警鑑字第0953007341號函所附勘
    查照片編號第21號、第24號至第28號，95年度核退字第37號
    卷第16至18頁）、車尾右後車殼內之鐵架亦有明顯之刮擦痕
    （如新竹縣警察局95年5月15日竹縣警鑑字第0953007341 號
    函所附勘查照片編號第38號至第40號，95年度核退字第37號
    卷第23頁、第24頁）等損壞情形，倘異議人係以人力牽行機
    車之方式前進，碰撞路旁電線桿之機率已甚微，且如碰撞到
    電線桿，亦不可能造成該機車車體如此嚴重之損害，是依該
    上開機車車體損害之程度判斷，當係異議人駕駛該機車於一
    定之時速行進下，不慎擦撞路旁之電線桿，致機車失控翻覆
    ，才可能造成此機車車體如此嚴重之損害，故異議人所辯未
    駕駛上開機車云云，亦不可採。
(四)、至異議人另辯稱當日應係有車輛自後方撞擊致其受傷云云。
    惟證人楊金火證稱：其係居住距離異議人發生車禍地點約70
    公尺處，當時聽到狗叫聲才出來察看，並沒有聽到車輛碰撞
    聲，且除異議人的機車外並未看其他車輛等語（95年度偵字
    第174 號卷第56頁）；證人即當日行經該處發現異議人而報
    案之葉永盛亦證稱：我到達時看到有人躺在地上，好像有看
    見1 臺摩托車在樹叢裡，當時只有我們經過，沒有看到其他
    車輛等語（95年度偵字第174 號卷第84頁）；證人張金裕則
    證稱：當時對向並沒車與其會車等語（95年度偵字第174 號
    卷第89頁）；證人警員乙○○復證稱：當時在現場處理車禍
    ，沒有發現他車碎裂物，現場是有煞車痕，但是屬於大型車
    輛。當天晚上因燈光很暗，並沒有發現新煞車痕等語（95年
    度偵字第174 號卷第61頁）。且該機車於偵查中經檢察官命
    新竹縣警查局進行鑑定，是否有遭其他車輛撞擊後所遺留之
    跡證，鑑定結果均未留有他車撞擊之遺留移轉油漆跡證等情
    ，亦有新竹縣警察局95年5 月19日竹縣警鑑字第0953007523
    號函及所附警員蔡正敏所為之車禍現場勘查報告（95年度核
    退偵字第37號卷第29頁、第30頁）及新竹縣警察局95年6月1
    5日竹縣警鑑字第0950016388 號函附卷可按。又依該機車車
    尾之照片以觀，該車尾之車殼及車燈雖均破裂，惟車架部分
    並無明顯凹陷或斷裂之情形（如新竹縣警察局95年5 月15日
    竹縣警鑑字第0953007341號函所附勘查照片編號第5號、第8
    號、第9 號、第10號、第13號至第19號，95年度核退字第37
    號卷第7 頁至第14頁），是如異議人係遭車輛自後追撞，其
    追撞之力道應不可能只造成車殼破裂。綜上，上開證人於現
    場除異議人之機車外，均未目擊有異議人所指之車輛經過，
    而現場亦無新煞車痕以及除異議人之機車以外之其他車輛之
    破裂物，且異議人之上開機車經鑑定亦無其他車輛因撞擊導
    致油漆移轉之痕跡，另依該機車車架部分並無明顯凹陷或斷
    裂之情形，是異議人所辯於車禍發生當日有車輛自後追撞云
    云，亦無可採。此外，復有道路交通事故調查報告表、事故
    現場圖及現場、車損照片及新竹縣警察局舉發違反道路交通
    管理事件通知單影本1紙附卷可佐。
(五)、又異議人經檢測其血液酒精濃度為242.4mg/dl（換算呼氣所
    含酒精濃度已達每公升1.212 毫克），有新竹縣竹北市東元
    綜合醫院生化檢驗單影本1 紙在卷足參，是異議人確有於酒
    後駕駛機車之事實，應可認定。再異議人同一飲酒後駕車之
    行為另涉犯刑法公共危險罪部分業經臺灣新竹地方法院檢察
    署檢察官以95年度偵字第174 號偵查終結，並經本院以95年
    度竹交簡字第871 號判決，判處拘役40日，如易科罰金，以
    銀元300元即新臺幣900元折算1 日，有本院95年度竹交簡字
    第871號判決1份附卷足憑。
(六)、是異議人上開酒後駕車涉犯公共危險之行為業經法院判決對
    之科以刑罰，揆諸上開說明，異議人上開酒後駕車違規之事
    實，除其行為應處以其他種類行政罰即吊扣駕駛執照12個月
    （即1 年）部分，仍得依上開道路交通管理處罰條例第35條
    第1項規定裁處之外，其違反行政法上義務而受裁處罰鍰52,
    500元部分，依行政罰法第26條第1項規定，即應依刑事法律
    處罰之，不再援引上開道路交通管理處罰條例之規定裁罰之
    。
(七)、綜上所述，受處分人之異議，雖無理由，惟原處分機關依道
    路交通管理處罰條例第35條第1項第1款規定所為之罰鍰裁決
    部分，顯與行政罰法第26條「一事不二罰」之規定有違，難
    認允當，仍應由本院將原處分撤銷，另吊扣駕駛執照因屬行
    政罰法所稱其他種類行政罰，依行政罰法第26條第1 項但書
    規定，仍得裁處之，爰依道路交通管理處罰條例第35條第 1
    項第1款規定，依法裁處異議人吊扣駕駛執照1年。
六、據上論斷，應依道路交通案件處理辦法第20條前段，裁定如
    主文。
中　　華　　民　　國　　96　　年　　4 　　月　　25　　日
                  交通法庭法  官　楊數盈
以上正本證明與原本無異。
如不服本裁定，應於裁定送達後5 日內，向本院提出抗告狀。
                          書記官  謝國聖
中　　華　　民　　國　　96　　年　　4 　　月　　25　　日
